【裁判字號】    94,再易,139
【裁判日期】    950523
【裁判案由】    損害賠償
【裁判全文】
臺灣高等法院民事判決                 94年度再易字第139號
    再審原告    群肯有限公司
    法定代理人  乙○○
    訴訟代理人  林世宗律師
    再審被告    成合電業有限公司
                            6.
    法定代理人  甲○○
    訴訟代理人  吳慶隆律師
    複代理人    袁瑞成律師
上列當事人間損害賠償事件，再審原告對於中華民國94年9月20
日本院92年度上易字第506號確定判決提起再審之訴，經本院於
95年5月9日言詞辯論終結，茲判決如下：
    主  文
再審之訴駁回。
再審訴訟費用由再審原告負擔。
    事  實
甲、再審原告方面：
一、聲明：
  (一)本院92年度上易字第506號確定判決（以下稱原確定判決）
    不利於再審原告部分廢棄。
  (二)上開廢棄部分，再審被告在前訴訟程序所為第二審上訴駁回
    。
二、陳述：
  (一)再審被告於民國89年11月1日向再審原告訂購韓國東洋電子
    股份有限公司（下稱東洋公司）製造之保險絲（下稱系爭保
    險絲）5萬個，每個價格新台幣（下同）4元，總價金為
    210,000元（含稅）。是縱系爭貨品有瑕疵給付之不全給付
    情形，再審被告至多僅得依民法第227條第1項「依關於給付
    遲延或給付不能之規定行使權利」之規定，於買賣價金
    210,000元之範圍內請求賠償。而原確定判竟依民法第227條
    第2項加害給付之規定，判命再審原告應賠償328,950元，有
    適用法規顯有錯誤之再審事由。
  (二)系爭保險絲之買賣價金僅210,000元，再審被告縱有損失，
    亦僅損失上開金額，惟原確定判決竟判命再審原告應給付再
    審被告328,950元，顯逾民法第216條規定所受損害及所失利
    益之法定數額，原確定判決亦有適用該法規顯有錯誤之再審
    事由。
  (三)兩造間並無約定系爭保險絲應達192℃品質，縱系爭保險絲
    應達於192℃始自行跳開斷電之功能，惟系爭保險絲係溫度
    保險絲，且於使用須知載明有上下4℃之彈性溫差，故系爭
    保險絲於188℃至196℃間均屬正常規格，而非瑕疵品。又系
    爭保險絲僅提早2℃斷電，其減少通常效用之程度無關重要
    ，依民法第354條之規定，亦不得視為瑕疵。況再審被告於
    收受系爭保險絲後，未依民法第356條之規定，依通常程序
    從速檢查，並將瑕疵通知再審原告，即為加工，亦於法不合
    。因此原確定判決認定系爭保險絲未達兩造約定之192℃品
    質，即於未達190℃時發生跳開斷電，有嚴重瑕疵等情，亦
    有適用民法第354條及第356條錯誤之再審事由。
  (四)再審原告於89年11月6日受領系爭保險絲，即運送至中國大
    陸工廠加工為線組，為再審被告之法定代理人甲○○於前訴
    訟程序第一審所自認，有原證11之筆錄可參，嗣運回台灣交
    由訴外人鼎家有限公司（以下稱鼎家公司）裝配時始稱有瑕
    疵，系爭保險絲既經加工，已改變保險絲原狀，非再審原告
    當時交付之原品，自不得再主張再審原告所交付之系爭保險
    絲有瑕疵。惟原確定判決並未斟酌再審被告所為之自認，系
    爭保險絲業經於中國大陸加工，而改變原狀之事實，遽為不
    利於再審原告之認定，自有就足以影響判決之原證11重要證
    物漏未斟酌之再審事由。
  (五)系爭保險絲之保存期限為2年，有再審原告於前訴訟程序中
    所提出韓國原廠之保管使用須知可證（原證13），前訴訟程
    序第一審法院雖於93年8月19日至再審被告公司所在選取系
    爭保險絲鑑定貨樣，並於93年11月進行檢驗，惟系爭保險絲
    進行檢驗時，已逾2年之保存期限，且再審被告除將系爭保
    險絲運至中國大陸工廠加工外，於開拆後亦未依適當方法妥
    為保存有原證12之勘驗筆錄可證，上開檢驗樣品之性質，與
    再審原告交付再審被告之當時顯已不符。原確定判決據上開
    檢驗結果，而認定系爭保險絲有瑕疵且全部有瑕疵，尚有不
    當，有就上開原證12、原證13之重要證據漏未斟酌之再審事
    由。
三、證據：提出前訴訟程序筆錄、本院勘驗筆錄、系爭保險絲使
    用須知、出貨單、訂購單經濟部標準檢驗局函、保榮貨運請
    款單、再審被告加工費用、運費請款明細、報關費、拖櫃費
    、貨櫃報驗費明細、東洋公司函及中譯本。
乙、再審被告方面：
一、聲明：再審之訴駁回。
二、陳述：
  (一)原確定判決既已認定再審原告所交付之系爭保險絲有未達19
    2℃時即發生跳電之瑕疵，顯不合於債務本旨，屬不完全給
    付，而依民法第227條之規定，判命再審原告應負不完全給
    付之損害賠償責任，自無適用法規顯有錯誤可言。
  (二)再審被告因再審原告之不完全給付，致受有428,950元之損
    害，為原確定判決所認定，因此原確定判決依再審被告之聲
    請及民法第216條之規定，判命再審原告應給付再審被告328
    ,795元，亦無適用法規顯有錯誤之處。
  (三)原確定判決依再審原告於系爭保險絲實品及規格書上，自行
    填載「溫認192℃」及「系爭型號DF192S 192℃」之字樣，
    認定兩造間有約定192℃之品質，復以經濟部標準檢驗局函
    ，認定再審告所提供之系爭保險絲具有嚴重之瑕疵。縱認定
    有誤，亦無適用民法第354條規定顯有錯誤之再審事由可言
    。又系爭保險絲必須組合成成品後，始可為成品檢驗，以測
    試溫度控制，故系爭保險絲於交貨予再審被告時，係屬不能
    即知之瑕疵，須於日後始能發現。原確定判決既認定再審被
    告並未違反民法第356條之通知義務，則縱使認定有誤，亦
    無適用法規顯有錯誤之再審事由可言。
  (四)又原確定判決已將再審原告所主張之系爭保險絲已逾保存期
    限及保存不當之保存方式列為判決考量，並於判決書載明，
    足認並非漏未斟酌上開事實。
三、證據：提出再審原告91年4月17日民事陳報書狀。
丙、本院依職權調閱本院92年度上易字第506號民事卷全卷。
    理  由
一、再審原告主張：再審被告於前訴訟程序以再審被告於民國89
    年11月1日向再審原告購買由東洋公司製造之系爭保險絲，
    總價210,000元（以下稱系爭買賣契約），供訴外人鼎家公
    司製造洗地機出口之用。詎再審原告交付之系爭保險絲安裝
    於鼎家公司製造之洗地機後，溫度未達兩造約定之192℃品
    質，於未達190℃時即發生跳開斷電情事，有嚴重瑕疵，致
    鼎家公司須取回已運至基隆海關之貨櫃成品，重新更換日本
    NEC公司之保險絲，而已交入倉、外包及線上半成品亦須更
    換保險絲，始能依限出口，鼎家公司所受損害，顯係可歸責
    於再審原告之不完全給付所致。嗣鼎家公司已向再審被告取
    銷訂單並退回系爭保險絲及請求重工費用新台幣428,950元
    等情，請求再審原告賠償328,795元之本息。原確定判決認
    定系爭保險絲確有再審被告所指之瑕疵，依民法第227條規
    定，再審原告應賠償再審被告賠償予鼎家公司之重工費用、
    退運費用、清倉報關費、拖櫃費、貨櫃報驗費等共428, 950
    元之損害，並依再審被告之請求，判命再審原告給付
    328,795元及法定利息。然兩造間就系爭保險絲並無約定耐
    熱度應達192℃之品質，即使未達該耐熱度，其瑕疵亦非重
    要，依民法第354條規定，不得視為瑕疵，即或認為有瑕疵
    ，亦非全部系爭保險絲均有瑕疵，再審被告未依系爭買賣契
    約約定於七日內檢查，並通知再審原告，依民法第356條規
    定，應視為承認系爭保險絲。原確定判決判命再審原告賠償
    再審被告賠償鼎家公司之重工等費用，適用民法第227條第2
    項、第216條第1項顯然錯誤，又認定兩造約定系爭保險絲之
    耐熱溫度為192℃品質，且有再審被告所主張之瑕疵，適用
    民法第354條第1項、第2項及第356條亦顯然錯誤。又系爭保
    險絲應依使用說明為保管，其保存年限為2年，有使用說明
    書可證（原證13），再審被告之法定代理人自認系爭保險絲
    曾運至中國大陸加工，有前訴訟程序第一審筆錄（原證11）
    可證，再審原告於前訴訟程序中將系爭保險絲交付本院送請
    經濟部標準檢驗局測試時，已逾3年，自不得取為測試之試
    驗品，且於前訴訟程序第二審法官勘驗時，系爭保險絲未經
    依使用說明保管之事實，亦有勘驗筆錄可證（原證12）。原
    確定判決於認定系爭保險絲有無瑕疵、瑕疵之範圍、再審原
    告應責任之範圍時，有適用法規顯有錯誤及漏未斟酌上開重
    要證物之情形，爰依民事訴訟法第496條第1項第1款、第497
    條規定，提起本件再審之訴，求為將原確定判決不利於再審
    原告之部分廢棄，駁回再審被告於前訴訟程序第二審之上訴
    之判決。
    再審被告則以：系爭保險絲確有瑕疵，且原確定判決亦就再
    審原告主張之上開證據予以斟酌，又原確定判決判命再審原
    告賠償再審被告賠償予鼎家公司之重工等費用，亦無適用法
    規顯有錯誤之情形，資為抗辯。
二、民事訴訟法第496條第1項第1款所謂適用法規顯有錯誤，係
    指確定判決依其所認定之事實，適用法規時，顯然違背法規
    或現存判例解釋者而言，若僅為認定事實錯誤，或所表示之
    法律見解與其他裁判或學說有所歧異，仍非該當。茲就再審
    原告主張之再審原因，分別敘述如下：
  (一)民法第227條第2項、第216條第1項部分：民法第227條第2項
    規定，因不完全給付而生前項以外之損害者，債權人並得請
    求賠償。所謂因不完全給付而生前項以外之損害，其範圍如
    何，該條並未明文，且無其他法規、判例或解釋可據，本院
    確定判決認為包含將原給付除去所須之一切費用，乃本於職
    權就該條所持法律上見解，並無適用法規顯然錯誤可言。又
    民法第216條第1項規定，損害賠償，除法律另有規定或契約
    另有訂定外，應以填補債權人所受損害及所失利益為限，係
    規定債務人應負損害賠償責任時，其賠償範圍如何確定之問
    題。原確定判決既認為再審原告應依民法第227條第2項賠償
    再審被告賠償予鼎家公司重工等費用，以該費用之賠償即為
    再審被告所受之損害，判命再審原告應賠償再審被告，亦無
    適用民法第216條第1項錯誤之問題。
  (二)民法第354條第1項、第2項及第356條部分：物之出賣人對於
    買受人，應擔保其物依第373條項規定危險移轉於買受人時
    無滅失或減少其價值之瑕疵，亦無滅失或減少其通常效用或
    契約預定效用之瑕疵。但減少之程度，無關重要者，不得視
    為瑕疵。出賣人並應擔保其物於危險移轉時，具有其所保證
    之品質。買受人應按物之性質，依通常程序從速檢查其所受
    領之物。如發見有應由出賣人負擔保責任之瑕疵時，應即通
    知出賣人。買受人怠於為前項之通知者，除依通常之檢查不
    能發見之瑕疵外，視為承認其所受領之物。不能即知之瑕疵
    ，至日後發見者，應即通知出賣人，怠於為通知者，視為承
    認其所受領之物，固為民法第354條、第356條所規定。然就
    系爭買賣契約，買賣標的物應有如何之通常效用或契約預定
    效用、系爭個案之標的物有無瑕疵、其瑕疵是否重要、如何
    依送測驗之樣品推論系爭保險絲瑕疵之程度、出賣人有無為
    品質之保證以及系爭保險絲應如何檢查、通知，乃屬本院如
    何解釋系爭買賣契約、如何認定系爭保險絲之具體狀況以及
    契約當事人已否為檢查、通知等有關事實認定之問題，均與
    法規之適用無關，因此，非得據為再審之理由。
三、按對於第二審確定終局裁判，如就足影響於判決之重要證物
    漏未斟酌者，亦得提起再審之訴，民事訴訟法第497條定有
    明文。本條所稱證物，乃指書證或法院勘驗物而言，當事人
    或證人所為之陳述，不在其內。再審原告以原確定判決有上
    述再審之原因，固提出記載再審被告之法定代理人甲○○於
    前訴訟程序第一審為自認之筆錄（原證11）、前訴訟程序第
    二審法院所為勘驗之筆錄（原證12）為依據。然再審被告之
    法定代理人所為自認之筆錄（原證11）以及前訴訟程序第二
    審法院所為勘驗之筆錄（原證12），並非本條所稱之證物。
    又前訴訟程序第二審法院已將勘驗之筆錄（原證12）、再審
    被告提出之陳報鑑定資料書狀（含原證13），送請經濟部標
    準檢驗局作為鑑定之參考資料，並特別註明就系爭保險絲是
    否因保管不佳而影響其耐熱功能予以鑑定，復於確定判決中
    記明再審原告於前訴訟程序所主張「系爭保險絲有上下4℃
    之彈性溫差，鼎家公司係於89年12月20日批退該批出口線組
    ，迄本院於93年8月19日至再審被告處勘驗系爭保險絲（實
    係加工後之線組）時，已歷經3年餘，且因系爭保險絲須保
    存在室溫25℃，相對濕度百分之九十以下之場所，及包裝於
    內聚乙烯提包內，然經現場勘驗結果，再審被告卻係以塑膠
    袋包裝後，再裝於紙箱內，並堆放在公司走廊下層（見本院
    卷(一)248頁勘驗筆錄），其品質顯有變質之虞，上開鑑定結
    果尚難據為認定系爭保險絲有溫度未達190℃之瑕疵云云」
    之事實（原確定判決第5頁），惟認定「查依經濟部標準檢
    驗局試驗報告記載，系爭保險絲之額定動作溫度試驗結其樣
    品跳脫溫度均在188℃以下（本院卷(一)268頁），且該局於鑑
    定時已參酌本院提供之廠商技術資料及國家標準精神而加測
    老化試驗，該測試結果仍代表所送樣品品質未能符合CNS143
    99標準要求，是被上訴人（即再審原告）上開所辯，並不足
    採」，有原確定判決書足據。可知原訴訟程序第二審法院已
    斟酌再審原告所主張系爭保險絲使用說明書所定保存期限為
    2年（原證13）、勘驗時系爭保險絲堆放情形（原證12）之
    證物，是再審原告主張原確定判決未為斟酌上開證物，亦有
    誤會。故原確定判決並無再審原告所主張漏未斟酌重要證物
    之再審原因。
四、綜上所述，原確定判決並無適用法規顯有錯誤或漏未斟酌重
    要證物之情形，再審原告據以為原確定判決之再審理由，提
    起本件再審之訴，為無理由，應予駁回。
五、據上論結，本件再審之訴為無理由。依民事訴訟法第78條，
    判決如主文。
中    華    民    國    95    年    5     月    23    日
                  民事第九庭審判長法  官   黃熙嫣
                                  法  官   李昆曄
                                  法  官   呂太郎
正本係照原本作成。
不得上訴。
中    華    民    國    95    年    5     月    24    日
                                  書記官   黃千鶴


司法院資訊處製作；財團法人民間司法改革基金會備份。
